【裁判字號】    88,自,376
【裁判日期】    890103
【裁判案由】    偽造文書
【裁判全文】
臺灣臺南地方法院刑事判決                          八十八年度自字第三七六號
    自  訴  人  戊○○
    自訴代理人  丙○○
    被      告  丁○○
    選任辯護人  張天良
                許世烜
右列被告因偽造文書等案件，經自訴人提起自訴，本院判決如左：
    主  文
丁○○無罪。
    理  由
一、自訴意旨如自訴狀所載（詳見附件）。
二、自訴人戊○○認被告丁○○涉有偽造文書罪嫌，係以被告為第一商業銀行西台南
    分行經理，明知該分行行員乙○○於民國（下同）八十七年二月二十八日並未前
    往自訴人處查訪自訴人信用狀況，於其職務上所掌之第一商業銀行西台南分行八
    七．一一．一七一西南字第六六五號函文上登載乙○○於八十七年二月十八日至
    自訴人戊○○處了解自訴人信用狀況，而由台灣高等法院台南分院八十八年度上
    易字第八六二號判決引為論據，致自訴人自訴訴外人倪美桂妨害信用案件遭不受
    理判決為其主要論據。惟訊據被告丁○○則堅詞否認涉有前揭偽造文書等犯行，
    辯稱：自訴人與倪美桂間之糾紛，及本院向第一商業銀行西台南分行函查欲明瞭
    之事實，均發生於被告未到該分行任職前，被告不知其詳情，第一銀行西台南分
    行於接獲本院去函時，經被告詢問乙○○，由乙○○向被告事實經過，並代製作
    向法院之覆函，被告並無將明知不實之事項記載於函文之犯罪故意等語。
三、按犯罪事實應依證據認定之，無證據不得推定其犯罪事實；又不能證明被告犯罪
    者，應諭知無罪之判決，刑事訴訟法第一百五十四條、第三百零一條第一項分別
    定有明文。又認定不利於被告之事實，須依積極證據，苟積極證據不足為不利於
    被告事實之認定時，即應為有利於被告之認定，更不必有何有利之證據，最高法
    院三十年上字第八一六號亦著有判例可資參照。
四、次按刑法第二百十五條之登載不實罪，以從事業務之人所登載不實之事項出於明
    知為前提要件，所謂明知，係指直接故意而言，若為間接故意或過失，均難繩以
    該條之罪。經查，案外人倪美桂係於八十七年二月十六日至第一商業銀行西台南
    分行告知該行副理甲○○自訴人戊○○遭法院判決詐欺及行使偽造私文書罪，要
    求該行勿再放款予自訴人，而被告丁○○係於八十七年七月三十一日始經派任為
    第一商業銀行西台南分行經理，自訴人前自訴案外人倪美桂、余進輝妨害信用案
    件中，本院係於八十八年十一月五日發函第一銀行西台南分行查明倪美桂至該分
    行要求勿再放款予自訴人及乙○○至自訴人處查訪自訴人信用狀況之時間，第一
    商業銀行西台南分行於同年月十七日函覆以乙○○係於八十七年二月十八日至自
    訴人戊○○處訪查等事實，有第一商業銀行西台南分行八十七年十一月十七日一
    西南字第六六五號函及第一商業銀行總行八十七年七月三十一日一總人一字第八
    三五八號令附卷可稽。證人乙○○並到庭證稱「（她）倪美桂於八十七年二月十
    六日有到銀行找王副理（甲○○）談論與戊○○間之事情... 丁○○於八十七年
    七、八月間到銀行任經理的，我們函覆給法院之公文是根據行內卷宗八十八年二
    月十六日仙美桂來本行之記載，再推算出我去戊○○家中之日期，我擬稿時有將
    相關資料送閱後，才發文的... 」（見本院八十八年十月二十九日訊問筆錄），
    證人甲○○亦證稱「倪美桂當曾至銀行找過我... 我們有隨即處理，我於二月十
    六日當天告訴乙○○，要儘快去了解情形，乙○○約在一、二天後有向我口頭報
    告，說應沒有什麼問題，沒有寫書面報告.，我於（八十七年）三月十一日就調
    職歸仁分行了」等語（見本院八十八年十二月二十日審判筆錄），由證人等證言
    ，已難認前開覆函登載事項有何不實。再縱乙○○果如自訴人所稱，於八十七年
    五、六月間始至自訴人戊○○住處查訪其信用狀況，惟被告於收受本院前開函文
    時，對於倪美桂至該分行之事，一無所悉，分行內就查訪自訴人信用一事又無紀
    錄可考，被告遂責令承辦該業務之行員乙○○查明並擬覆函稿，且於發函前審閱
    案外人倪美桂至該分行之相關資料，亦難謂被告有何登載不實事項之直接故意。
    況衡諸常理，債務人之信用及財務狀況對於放款風險影響至鉅，銀行業者就此均
    極為重視，並儘速處理以降低放款風款，避免日後受償不易，應無於得悉債務人
    債信發生問題後，拖延數月始為查證，被告任職銀行界多年，案外人倪美桂至該
    分行時，又尚未到職，則乙○○向其告稱於倪美桂來行後二日即前往查訪，縱非
    事實，依被告之判斷，亦無任何不合理之處，被告無登載不實事項之故意至明。
    至證人乙○○前於本院八十七年度自字第三六四號自訴案件中之證言雖不甚一致
    ，惟乙○○於該案件中已一再強調因事隔年餘，且無紀錄可查，伊已記憶不清，
    而係憑推算回答（見本院八十七年度自字第三六四號案件證人乙○○八十八年三
    月十五日聲請狀及八十八年四月一日審判筆錄），自難以此遽謂證人乙○○確於
    八十八年五、六月間始至自訴人處，且將此事告知被告丁○○。從而被告辯稱其
    並無偽造文書之行為，尚堪採信。此外復查無其他確切之證據足資證明被告確有
    右揭被訴之犯行，從而自訴人所指被告上揭犯嫌，應係擬制推測之詞，揆諸前揭
    規定，本件不能證明被告犯罪，自應為被告無罪之諭知。
據上論斷，應依刑事訴訟法第三百四十三條、第三百零一條第一項前段判決如主文。
中    華    民    國      八十九      年      一      月      三      日
                                  臺灣臺南地方法院刑事第三庭
                                          法  官
右正本證明與原本無異。
如不服本判決，應於判決送達後十日內，向本院提出上訴狀。
                                          書記官
中    華    民    國      八十        年              月              日


司法院資訊處製作；財團法人民間司法改革基金會備份。
